【裁判字號】    96,上,361
【裁判日期】    970219
【裁判案由】    損害賠償
【裁判全文】
臺灣高等法院民事判決                   96年度上字第361號
上  訴  人  乙○○
訴訟代理人  魏順華律師
複代理人    戴愛芬律師
被上訴人    統一綜合證券股份有限公司
法定代理人  丙○○
訴訟代理人  鄭惠蓉律師
被上訴人    甲○○
上列當事人間請求損害賠償事件，上訴人對於中華民國96年2月
14日臺灣新竹地方法院95年度訴字第159號第一審判決提起上訴
，本院於97年1月29日言詞辯論終結，判決如下：
    主  文
上訴駁回。
第二審訴訟費用由上訴人負擔。
    事實及理由
一、本件上訴人主張：伊與被上訴人甲○○係多年舊識，經其慫
    恿，伊始在被上訴人統一綜合證券股份有限公司新竹分公司
    （下稱統一證券公司）開戶買賣股票，由甲○○負責接單。
    於民國90年6、7月間，甲○○向伊鼓吹操作「股票套利」，
    且告知股票套利穩賺不賠，年獲利可達百分之10至20之間。
    於90年12月中旬某日午間，甲○○與訴外人鄭名容在伊家中
    聚會，甲○○再度聲稱股票套利保證有年息百分之8之獲利
    ，要求伊投資資金，委託甲○○操作股票套利，是伊僅授權
    甲○○操作股票套利，並於90年12月19日起陸續提供新台幣
    （下同）500萬元之資金由甲○○操作，甲○○並於90年12
    月19日起至94年1月20日止，依約交付套利利潤170萬元。惟
    至94年1月20日與甲○○對帳之結果，伊之帳戶內應有588萬
    元，但於94年5月間，伊再要求甲○○對帳，甲○○即百般
    推拖，於94年10月底，甲○○仍告知伊帳戶內有利潤70萬元
    。雖伊每月均定期收受統一證券公司寄送之買賣報告書，惟
    因涉及持股換股比例，而無法了解原委，加以甲○○告以不
    實言詞，致伊未能發現甲○○有逾越權限之情事。嗣經伊會
    同訴外人詹竣銘查核帳戶內之款項及套利操作情形，始查覺
    甲○○自93年9月10日起即逾越伊之授權範圍，操作股票放
    空（融券高價售出，低價買回補券），致伊原有之588萬元
    之款項虧損至僅剩餘169萬餘元，伊因而將169萬元先匯出帳
    戶內，並質問甲○○，但甲○○仍堅稱帳戶內有利潤70萬元
    ，另坦承逾越授權範圍而自行操作股票放空並向伊道歉，且
    寫下悔過信函予伊，請求伊原諒及勿提出告訴。伊多次協調
    甲○○及統一證券公司賠償，甲○○、統一證券公司原應允
    賠償嗣後又反悔。直至伊委託律師催告甲○○、統一證券公
    司賠償，並將甲○○代為放空剩餘之三檔股票平倉。伊於94
    年1月20日與甲○○對帳之結果，帳戶內尚有588萬元，依甲
    ○○所保證之獲利為年息百分之8計算，而以一年計，伊所
    失利益為47萬400元；又以甲○○於94年12月23日出具之帳
    目明細所記載：「餘款377萬3,172元」為根據，扣除已平倉
    餘額71萬5,608元後為305萬7, 564元即所受損害，亦即「套
    利未達8%獲利之所失利益」及「甲○○違反授權而操作放空
    交易之所受損失」，合計損害金額為額352萬7,964元，伊自
    得依民法第184條第1項前段及第544條之規定請求甲○○賠
    償。而伊誤信之所謂操作「股票套利」係甲○○之職務行為
    之一，甲○○既為統一證券公司之契約履行輔助人，其故意
    或過失行為，造成上訴人之損害，統一證券公司即應連帶負
    責，縱甲○○所執行之套利交易非其職務範圍內之行為，然
    在客觀上足認與其執行職務有關，統一證券公司亦應負僱用
    人責任，爰依民法第188條第1項前段規定，請求統一證券公
    司與甲○○負連帶賠償責任等情，求為命被上訴人（即統一
    證券公司、甲○○）連帶給付上訴人352萬7,964元及自起訴
    狀繕本送達之翌日起，至清償日止，按年息百分之5計算利
    息之判決（原審為上訴人敗訴之判決，上訴人聲明不服提起
    上訴）。並上訴聲明：(一)原判決廢棄。(二)被上訴人應連帶給
    付上訴人352萬7,964元及自起訴狀繕本送達之翌日起，至清
    償日止，按年息百分之5計算之利息。(三)願供擔保，請准宣
    告假執行。
二、被上訴人則以：
    (一)統一證券公司、甲○○均否認上訴人有交付500萬元資金
      ，且由甲○○向上訴人保證操作股票套利有相當年息百分
      之8之獲利等情。另甲○○雖坦承代上訴人操作股票買賣
      ，但否認上訴人之授權範圍僅在操作股票套利。又股票套
      利亦非絕對獲利。
    (二)上訴人主張甲○○在93年9月10日以後始有逾越授權套利
      範圍，亦即對甲○○93年9月10日以前其帳戶內所為交易
      無爭議，惟依據鑑定人王明達鑑定分析報告「非股票套利
      交易」，89年有26筆、90年1筆、91年9筆、92年36筆，93
      年則有135筆（93年1月1日至93年9月10日有13筆），總計
      在93年9月10日之前「非股票套利交易」就高達85筆；又
      上訴人帳戶有1034筆交易，其中「套利交易成功」計571
      筆、套利交易失敗」計51筆、「非套利交易」計412筆。
      上訴人之帳戶從89年起至94年每一年都有多筆屬於「非套
      利交易」，總計上訴人帳戶「非套利交易」至少523筆交
      易，佔上訴人帳戶總交易筆數1034筆之50.58％，可證上
      訴人應係全權委託甲○○操作股票，所謂只授權操作套利
      顯非事實。
    (三)上訴人證券戶存摺之往來明細中有多筆屬非股票買賣之大
      額轉帳領款紀錄，例如：93年8月30日轉帳支出125萬
      5,000元、93年9月6日轉帳支出200萬元、93年9月7日轉帳
      支出100萬元等，又上訴人之國泰世華信用卡亦係由此帳
      戶扣款，信用卡支出扣款共計13次。是上訴人多次從此帳
      戶領取數百萬元大額款項，又同時作為信用卡扣款帳戶（
      幾乎每月均有扣款），依一般經驗法則，上訴人當然清楚
      帳戶資金就股票買賣包括「非股票套利交易」之支出及存
      入情形，益證上訴人係全權委託甲○○代操股票，並非僅
      授權套利操作。
    (四)甲○○受上訴人私下委託代為買賣股票，統一證券公司完
      全不知情，且依甲○○之證券商業務人員到職登記表，甲
      ○○登記職稱為「業務員」；擔任工作為「受託買賣」，
      依證券商負責人與業務人員管理規則第18條規定業務人員
      不得受理客戶對買賣有價證券之種類、數量、價格及買進
      或賣出之全權委託。營業員應為專任，職務範圍僅限於「
      到職登記表」上所登記之受託買賣工作，且僅限於依據客
      戶每次所指示有價證券之種類、數量、價格執行受託買賣
      ，不得辦理登記範圍以外之業務，並禁止營業員接受客戶
      全權委託代客操作股票買賣或保證獲利或保管存摺。故甲
      ○○受上訴人私下委託代為操作股票，係屬違法行為，並
      非甲○○在統一證券公司執行營業員職務範圍。甲○○受
      委託而代操作股票，自非執行其在統一證券公司營業員之
      職務行為，自無民法第188條第1項前段之適用。
    (五)統一證券公司每月均會定期召開月會，對所有營業員施以
      教育訓練，加強營業員之法治觀念，且每位營業員均有簽
      署切結書同意遵守相關證券法令規定。其中如甲○○所簽
      切結書第1條規定，甲○○保證不代客保管股票、存摺、
      印章；不代客操作股票；不與客戶有銀錢、股票等借貸之
      往來及任何違反法令之行為（見原審卷(二)第43頁之切結書
      ）。又統一證券公司每月均會依規定製作對帳單予客戶，
      上訴人從每月對帳單中可明確知悉當月證券交易情形，且
      在該對帳單上，以加黑粗體字加註警語：「特別告知注意
      事項：本公司及證交法規均嚴格禁止營業員及所屬人員以
      任何原因代客戶保管印鑑、存摺、有價證券，或代客戶全
      權操作；本公司特別提醒並告知貴客戶：不得將印鑑、存
      摺、有價證券交付本公司營業員及所屬人員保管，或委託
      代為全權操作；貴客戶如明知而違反以上告知事項，將招
      致本公司無法對該帳戶有效執行內控監督，客戶帳戶內存
      款或股票恐因此遭受不測之風險或導致無法預期之操作損
      失，而此風險之後果須完全由貴客戶自行承擔。」（見本
      院卷第103頁之對帳單），統一證券公司一再提醒客戶切
      勿私下委託營業員代客操作股票，否則應自負損害責任，
      此為上訴人所承認之事實。另統一證券公司絕不容許營業
      員從事代客操作行為，更不會坐視不管，一經查獲必嚴格
      處置甚至開除。是統一證券公司已確實盡到管理、監督及
      依法對客戶報告之責任，應依民法第188條第1項但書之規
      定而無庸負損害賠償責任。
    (六)按損害之發生或擴大，被害人與有過失者，法院得減輕賠
      償金額或免除之，民法第217條第1項定有明文。所謂被害
      人與有過失，只須其行為為損害之共同原因，且其過失行
      為並有助成損害之發生或擴大者，即屬相當，不問賠償義
      務人應負故意、過失或無過失責任，均有該條項規定之適
      用。客戶進行股票買賣交易時，應每次通知營業員指定買
      賣之證券種類、數量、價格進行交易，並依成交內容履行
      給付交割款項義務，此為合法正常股票交易流程，亦係上
      訴人簽訂受託契約同意遵守之交易方式（見原審卷(二)第32
      頁之契約）。上訴人不思循此正當合法程序進行交易，卻
      違反出具同意書承諾事項，故意私下委託甲○○代為全權
      操作股票交易，上訴人與甲○○係共同蓄意欺瞞統一證券
      公司，上訴人即應自行承擔風險。尤其上訴人如不違反法
      令及所承諾事項，不故意全權委託甲○○代操股票，本件
      損害不會發生，尤其上訴人長達5年多之期間故意隱瞞統
      一證券公司其委託甲○○代操股票情形，若上訴人能預促
      統一證券公司注意，甚至儘早揭露甲○○代操股票情形，
      當可避免或減少損害。尤其上訴人自承收取甲○○交付3
      年操作股票利潤170萬元，甚至從銀行帳戶提領大筆款項
      並用以支付信用卡款項，由此可證，上訴人係於甲○○有
      給付獲利時，始配合甲○○隱瞞統一證券公司委託代操作
      股票情形，而於甲○○未給付獲利時，卻以受害者自居而
      要求統一證券公司損害賠償，是上訴人就損害之發生與擴
      大有故意或重大過失，應免除統一證券公司之賠償責任。
    (七)又按民法第216條之1規定：「基於同一原因事實受有損害
      並受有利益者，其請求之賠償金額，應扣除所受之利益。
      」，上訴人主張因委託甲○○買賣股票侵權行為受有352
      萬7,964元損失，自應扣除因委託甲○○買賣股票侵權行
      為受有170萬元利益，始符公平，若認上訴人基於同一侵
      權行為而既得填補損失並得依該侵權行為享有超額利益，
      則上訴人顯受有不當利得。
    (八)甲○○係受上訴人委託全權操作買賣股票，甲○○並未逾
      越授權範圍，自並無上訴人所指之侵權行為。另甲○○受
      上訴人委託代上訴人操作股票買賣之行為，亦非職務上之
      行為。因此，上訴人依民法第184條第1項前段及第188條
      第1項前段，請求統一證券公司負連帶賠償之責，為無理
      由等語。並答辯聲明：(一)上訴駁回。(二)如受不利判決，願
      預供擔保請准宣告免為假執行。
三、兩造不爭執事項：
    (一)甲○○當時為統一證券公司新竹分公司之營業員。
    (二)甲○○於83年到職，受僱於統一證券公司新竹分公司擔任
      營業員，曾簽立「切結書」，保證不代客操作股票。
    (三)上訴人原在新竹商業銀行開設證券帳戶自行買賣股票，因
      與甲○○為舊識多年朋友，而轉至統一證券新竹分公司，
      開設00000000000號證券帳戶買賣股票，上訴人每月均定
      期收受統一證券公司寄送之買賣報告書。
    (四)上訴人於89年9月22日透過甲○○，而與統一證券公司簽
      訂「委託買賣證券受託契約」及「櫃臺買賣有價證券開戶
      契約」，並由甲○○擔任上開契約下單買賣股票之營業員
      。
    (五)上訴人自90年12月起自行保管證券存摺、銀行存摺及印章
      ，上訴人與甲○○每3、4個月定期對帳，上訴人未支付甲
      ○○代操作買賣股票報酬等事實，為兩造所不爭執（見本
      院卷第137頁、第164頁之書狀、第203、204頁之筆錄及原
      審卷(二)第25頁、第43頁），且有上開契約可證（見原審卷
      (二)第32頁之契約），固堪信為真實。
四、本件經依民事訴訟法第463條準用同法第270條之1第1項第3
    款規定，整理並協議簡化爭點後，兩造同意就本院96年10月
    22日準備程序中，兩造協議簡化之爭點為辯論範圍（見本院
    卷第204頁、第205頁之筆錄）。茲分述如下：
    (一)關於上訴人授權甲○○操作股票之範圍？是否僅限於股票
      套利，而不及於其他種類之買賣？甲○○有無逾越授權範
      圍，而造成上訴人之損失？上訴人如受有損失，其損失範
      圍如何？
      1.按當事人主張有利於己之事實者，就其事實有舉證之責
        任，民事訴訟法第277條前段定有明文。上訴人主張系
        爭股票買賣交易，伊僅委任甲○○作套利交易云云，惟
        為甲○○所否認。查，上訴人係於89年9月22日與被上
        訴人統一證券公司簽署委託買賣證券受託契約及櫃臺買
        賣有價證券開戶契約，以委託辦理證券買賣，有上開契
        約影本可考（見原審卷(二)第32頁）。又統一證券公司每
        月就當月股票交易皆寄送買賣報告書予上訴人，且上訴
        人與甲○○每3、4個月定期對帳，此亦為上訴人所不爭
        執（見本院卷第164頁之書狀、第204頁之筆錄）。則對
        帳時，倘上訴人發現任何交易異常之情事，理應於當月
        或間隔3、4個月對帳時即可得知，並可就此向統一證券
        公司或甲○○反應。再參以上訴人主張伊授權甲○○代
        為操作股票買賣之期間係自90年12月19日至94年11月20
        日止，長達3、4年期間委託甲○○交易買賣有價證券，
        此期間上訴人卻從未提出異議，而在數年後，始主張甲
        ○○有逾越權限操作股票之情事，自與情理相違，而有
        可議之處。
      2.又原審將上訴人於統一證券公司新竹分公司
        0000-000000-0號證券帳戶從89年9月29日起至95年2月
        10日交易明細送請鑑定人王明達鑑定，依95年10月30日
        王明達之鑑定分析報告記載：「90年12月17日起至94年
        11月21日止期間內，上訴人證券帳戶除有股票套利買賣
        成功筆數45筆，套利失敗筆數51筆外，另夾雜為數甚多
        之與股票套利買賣無關之交易，包含現股買賣及融券買
        賣，其交易筆數約為300多筆」、「93年9月10日之前有
        41筆交易與股票套利無關，93年9月10日之後有將近300
        筆交易與股票套利無關」等情（見原審卷(一)第196、196
        頁之回函、第210頁至第266頁之資料及外放之鑑定資料
        ），足證自90年12月17日起至94年11月21日止，上訴人
        帳戶股票買賣範圍，除股票套利外，兼有其他種類之買
        賣，而甲○○在93年9月10日以前，並非只為上訴人操
        作股票套利交易，且兼有其他種類之買賣，在93年9 月
        10日以後亦非僅操作套利交易。是上訴人主張僅授權甲
        ○○進行股票套利操作，顯與上訴人證券帳戶買賣股票
        事實不符。
      3.雖上訴人主張甲○○於94年12月26日所書與上訴人之信
        函記載：「我知道我不該欺騙你，但絕對不是惡意要欺
        瞞你，但騙了你是事實，…」、「我知道這件事你是不
        可能饒恕我，也不會給我機會，…」等語（見原審卷(一)
        第11、12頁之信函），為甲○○承認逾越授權範圍而違
        法放空之證據，惟甲○○於95年6月28日言詞辯論時陳
        述：「（問：提示94年12月26日所寫的信）說：『我知
        道這件事妳是不可能會饒恕我，也不會給我機會。』是
        什麼意思？）答：當時她已揚言要告我了，因為當時我
        沒有鎖住套利而造成虧損。那封信並不是悔過書，虧損
        是因為我放空。」、「（問：是否有做融券放空？）答
        ：有，從頭到尾都有作融券放空。」等語（見原審卷(一)
        第131、132頁之筆錄），依上開信函所載尚難認定甲○
        ○已承認「逾越授權範圍」而違法放空，而僅承認未將
        虧損告知。又甲○○於原審陳稱：「（問：在被告統一
        綜合證券股份有限公司新竹分公司擔任何工作？）答：
        我是營業員，平時就做接單工作，另外我有私底下接受
        客戶之委託，代客操作股票，其中包含股票套利。」、
        「（問：公司知不知道你們在幫客戶做代客操作之事情
        ？）答：不知道。」、「（問：依法可以代客操作股票
        ？）答：不可以。」、「（問：你有跟她保證獲利都是
        百分之八？）答：沒有。」、「（問：當初是否有告訴
        原告只操作套利？）答：我是有去跟她說可以做套利，
        但是她委任的部分並不是只限於套利，我曾在89年幫他
        買現股，就獲利4萬多元，90年也一樣有。」、「（問
        ：是否有做融券放空？）答：有，從頭到尾都有作融券
        放空。」等語（見原審卷(一)第128頁至第130頁之筆錄）
        ；於本院稱：「（問：本件尚有何補充？）答：本件就
        是全部代客操作，…94年11月18日最後一筆交易，我還
        跟上訴人討論放空1張茂迪1股475元，11月21日融券回
        補465元，扣除手續費、交易稅獲利7,248元，我也有跟
        上訴人回報，上訴人也無異議，因為獲利所以上訴人就
        沒有意見。」等語（見本院卷第205頁之筆錄）。足見
        甲○○自始否認上訴人僅授權操作股票套利，甲○○係
        承認在統一證券公司不知情下，自行私下替上訴人代客
        操作股票，其中並包含操作股票套利，而上訴人授權甲
        ○○操作股票範圍，其中包括股票套利，尚難認定甲○
        ○已承認「上訴人僅係授權操作股票套利」。
      4.再依新竹地院95年8月30日筆錄記載甲○○稱：「（提
        示錄音譯文，並問：有何意見？這是在什麼樣的情形下
        錄音？）答：當時她情緒很激動，為了撫平他的情緒，
        才這樣說。」、「（問：妳曾經跟黃小姐、詹先生三人
        對帳？）答：…因為當時她要求我賠錢，當時我承認是
        因為她不要告我，如果她不告我，要我承認什麼都可以
        ，所以這次我有說承認放空是超過授權範圍，只要她不
        要把我告到公司及交易所…」等語（見原審卷(一)第144
        、145頁之筆錄），而甲○○不論係概括受上訴人委託
        操作股票買賣或受託進行股票套利之買賣，均違反相關
        規定，如經揭發，甲○○將受證券主管機關之懲處，同
        時亦必須受統一證券公司之懲處，甚至無法繼續工作。
        而上訴人於94年11月9日已向統一證券公司反應其與甲
        ○○間有帳務問題，並且要求見甲○○之主管，但要求
        主管先行為甲○○保密，勿向統一證券公司陳報，有統
        一證券公司之內部稽核查核報告可考（見本院卷第47頁
        之報告）。足見兩造於該次錄音談判之前，上訴人已向
        統一證券公司申訴甲○○代客操作股票套利事宜，雖仍
        要求主管保密，不使甲○○受到公司懲處。但上訴人於
        認為甲○○操作過程有所虧損時，以揭發違法情事為手
        段，甲○○顯係受此威脅，而為違反真意之陳述。且甲
        ○○並不知情遭錄音，上訴人所提出之上開錄音，自難
        據為不利於對甲○○之認定。
      5.又台灣期貨交易所股份有限公司查核後，於95年1月25
        日檢送之查核報告亦指出上訴人有全權委由甲○○操作
        股票之情事，該查核報告已指出：「…二、本公司於95
        年1月5、6日派員赴統一證券新竹分公司實地查核，經
        本公司稽核人員進行相關事證查核，發現該分公司受託
        買賣業務員甲○○有違反證券商負責人與業務人員管理
        規則第18條第2項第3款『受理客戶對買賣有價證券之種
        類、數量、價格及買進或賣出之全權委託』及本公司營
        業細則第85條第1項『證券經紀商不得接受對有價證券
        買賣代為決定種類、數量、價格或買入賣出之全權委託
        』規定之情事。…」等情（見原審卷(一)第195頁之書函
        ）。足證上訴人曾授權甲○○全權處理股票買賣交易甚
        明。再參以上訴人自91年起至94年止，曾進行至少數百
        筆非套利交易，有買賣報告書、鑑定人王明達之鑑定資
        料可考（見外放資料）；且統一證券公司確已定期寄發
        買賣報告書供上訴人核對，且上訴人亦與甲○○定期對
        帳，此亦為上訴人所不爭執（見本院卷第164頁之書狀
        、第204頁之筆錄）。而系爭股票非套利交易數量既如
        此龐大，衡諸常情，上訴人不可能毫不知情，其既知悉
        非套利交易情事，卻未為反對之意思表示，益證上訴人
        確曾授權甲○○全權處理股票買賣交易。
      6.再經參酌上訴人從事股票買賣交易之數量及種類並非單
        一，若無對帳單提供每日交易明細，上訴人顯然無從得
        知其各筆交易為獲利或虧損，益見上訴人係全權委任甲
        ○○為其買賣股票，否則豈有容許甲○○使用其帳戶交
        易非套利股票長達近4年之理。是上訴人主張伊並未全
        權委託甲○○買賣股票云云，殊不足取。則甲○○並無
        逾越權限操作股票放空之情事，縱上訴人財產因股票交
        易發生損失，亦屬上訴人全權委託同意之結果。
    (二)被上訴人統一證券公司是否應負僱用人之責？如須負責，
      是否得主張其已盡相當之注意義務而不負損害賠償責任？
      1.按民法第188條第1項所稱之「執行職務」，一以行為之
        外觀斷之，凡受僱人之「行為外觀」具有執行職務之形
        式，在客觀上足以認定其為執行職務者，就令其為濫用
        職務行為、怠於執行職務行為或利用職務上之機會及與
        執行職務之時間或處所有密切關係之行為，亦應涵攝在
        內（最高法院91年度台上字第1025號判決要旨參照）。
      2.查，甲○○為統一證券公司之營業員，此除有統一證券
        公司之證券開戶文件載明「營業員：甲○○」（見原審
        卷(二)第32頁之契約），並為兩造所不爭執，足見甲○○
        確為統一證券公司之受僱人。雖統一證券公司辯稱：甲
        ○○執行職務之範圍僅限於證券商業務人員到職登記表
        （見原審卷(二)第25頁之登記表）上所登記之「受託買賣
        」，故甲○○受上訴人私下委託代為操作股票並非其執
        行之職務範圍云云。惟甲○○既係統一證券公司之受僱
        人，其以身為營業員，接受上訴人之全權委託，應係利
        用職務上之機會及與執行職務之時間，其行為外觀具有
        執行職務之形式，在客觀上亦足以認定其為執行職務無
        訛；另甲○○確有違反證交所營業細則第85第1項「證
        券經紀商不得接受對有價證券買賣代為決定種類、數量
        、價格或買入賣出之全權委託」規定之行為，而該規定
        兼含保護投資人目的，為眾所週知，是甲○○違反保護
        他人之法令，顯有故意不法侵害他人之權利，而構成侵
        權行為。又統一證券公司身為僱用人，就甲○○此等行
        為，揆諸前開說明，自應依民法第188條第1項規定負連
        帶損害賠償責任。
      3.雖統一證券公司另辯稱該公司每月均定期對所有營業員
        施以教育訓練，加強營業員之法治觀念，並且每位營業
        員均有簽署切結書（見原審卷第43頁甲○○之切結書）
        ，保證不代客保管股票、存摺、印章及不代客操作股票
        等任何違反法令之行為，另於每月寄送客戶之對帳單亦
        以黑體字加註警語，是統一證券公司已確實盡到管理監
        督及依法對客戶報告之責任，應依民法第188條第1項但
        書之規定不負賠償責任云云。惟統一證券公司僅空言每
        月會對其營業員施以教育訓練，然遍觀全卷未見其提出
        有相關之證據以實其說。又甲○○雖於任職時有簽署切
        結書而為上開之保證，惟該切結書至多僅能證明統一證
        券公司於甲○○任職時所盡之注意義務，惟於甲○○執
        行職務之期間是否就甲○○確實盡到監督之注意義務，
        統一證券公司尚未提出任何相關之證明，以證明其確已
        盡相當之注意，或縱加以相當之注意而仍不免發生損害
        ，是統一證券公司前揭所辯，自不足取。
    (三)本件有無民法第217條過失相抵之適用？
      1.按「損害之發生或擴大，被害人與有過失者，法院得減
        輕賠償金額或免除之。」民法第217條第1項定有明文。
        所謂被害人與有過失，只須其行為為損害之共同原因，
        ，其過失行為並有助成損害之發生或擴大者，即屬相當
        ，不問該賠償義務人應負故意、過失或無過失責任，均
        有該條項規定之適用（最高法院86年度台上字第1178號
        及第1395號判決意旨參照）。
      2.上訴人明知將買賣股票為全權委託甲○○操作於法不合
        ，竟仍為之。而統一證券公司定期寄發買賣交易對帳單
        予上訴人，上訴人均有收到亦從未表示有何筆交易記錄
        有誤，且甲○○亦於每3、4個月定期與上訴人對帳等情
        ，此亦為兩造所不爭執。縱上訴人稱伊看不懂云云，惟
        該非套利股票交易數量既如此龐大，已如前述，且上訴
        人訴人已自承其自89年起就有買賣股票經驗等情（見原
        審卷(一)第4頁之起訴狀）。參以一般投資戶，如欲加作
        融資融券信用買賣證券，須另附財力證明，而上訴人已
        辦妥該手續，且依上訴人所提供「新竹國際商業銀行證
        券部之分戶歷史帳列印」（見本院卷第36、37頁之資料
        ），顯示上訴人至少自86年12月4日起即有進行股票交
        易經驗，且已有融資融券買賣（87年1月12日-14日）之
        交易經驗，上訴人既有多年股票交易經驗，是其所稱不
        懂融券放空交易情形，違反常情，自不足採。則上訴人
        不可能全然不知李發鳳有為其交易非套利之融資融券買
        賣股票情事。是造成本件損害之發生或擴大，上訴人顯
        與有重大過失。
      3.準此，上訴人開戶時曾與統一證券公司簽訂委託買賣證
        券受託契約及櫃檯買賣有價證券交易契約（見原審卷(二)
        第32頁之契約），已知全權委託甲○○買賣股票及股票
        套利，違反證交所營業細則第85條第1項「證券經紀商
        不得接受有價證券買賣代為決定種類、數量、價格或買
        入賣出之全權委託」之規定，已如前述。上訴人既已明
        知，仍將其證券帳戶交由甲○○全權操作。且對統一證
        券公司定期寄發之買賣交易對帳單從未表示有何筆交易
        記錄有誤，對甲○○之定期對帳亦無異議，則造成本件
        損害之發生或擴大，上訴人之可歸責性顯屬重大。本院
        斟酌上訴人與有重大過失責任，是本件損害之發生或擴
        大，因上訴人與有重大過失，本院認應免除甲○○、中
        信證券公司賠償全部之金額，以符衡平。
     (四)上訴人是否得依民法第544條委任之規定，請求甲○○賠
       償？
       1.如前所述，上訴人主張依民法第184條第1項前段規定
         請求甲○○賠償，及依民法第188條第1項前段規定，
         請求統一證券公司與甲○○負連帶賠償責任，已非正
         當。
       2.又關於上訴人併依民法第544條委任之規定，請求李素
         鳳賠償，是否有據？按稱委任者，謂當事人約定，一
         方委託他方處理事務，他方允為處理之契約，民法第
         528條規定。經查，依委託買賣證券受託契約及櫃檯買
         賣有價證券交易契約（見原審卷(二)第32頁之契約）觀
         之，該契約之當事人係上訴人與統一證券公司，而非
         與甲○○訂立交易契約，是甲○○顯非委託買賣證券
         受託契約及買賣有價證券交易契約之當事人甚明。至
         於上訴人私下委託甲○○代操，固可成立另一委託契
         約，惟按民法第二百十七條第一項規定，損害之發生
         或擴大，被害人與有過失者，法院得減輕賠償金額或
         免除之。此項規定之適用，原不以侵權行為之法定損
         害賠償請求權為限，即契約所定之損害賠償，除有反
         對之特約外，於計算賠償金額時亦難謂無其適用，且
         此項基於過失相抵之責任減輕或免除，非僅視為抗辯
         之一種，亦可使請求權全部或一部為之消滅，故債務
         人就此得為提起確認之訴之標的，法院對於賠償金額
         減至何程度，抑為完全免除，雖有裁量之自由，但應
         斟酌雙方原因力之強弱與過失之輕重以定之（最高法
         院54年台上字第2433號判例要旨參照）。查，上訴人
         就系爭有價證券之買賣，有可歸責之重大過失責任，
         已如前述，上訴人依委任關係債務不履行損害賠償索
         賠，認仍應免除甲○○全部之賠償責任，以期法律適
         用之一致性。甲○○既非買賣有價證券交易契約之當
         事人，是上訴人依民法第544條委任之規定，請求李素
         鳳賠償，自屬無據。至是否得依委任關係請求統一證
         券公司負賠償責任，乃屬另一法律問題，不在起訴範
         圍，本院自不予審酌，附此敘明。
五、綜上所述，上訴人請求統一證券公司、甲○○應連帶給付上
    訴人352萬7,964元及自起訴狀繕本送達之翌日起，至清償日
    止，按年息百分之5計算之利息，非屬正當，即屬不應准許
    。從而原審所為上訴人敗訴之判決，理由不盡相同，惟結論
    並無二致，上訴論旨仍執前詞指摘原判決不當，求予廢棄改
    判，應認為無理由，應駁回其上訴。
六、兩造其餘之攻擊或防禦方法及所用之證據，經斟酌後，認為
    均不足以影響判決之結果，爰不逐一論列。
七、據上論結，本件上訴應認為無理由，依民事訴訟法第449條
    第2項、第78條，判決如主文。
中    華    民    國    97    年    2     月    19    日
                  民事第七庭
                      審判長法  官  鄭三源
                            法  官  邱  琦
                            法  官  王聖惠
正本係照原本作成。
上訴人如不服本判決，應於收受送達後20日內向本院提出上訴書
狀，其未表明上訴理由者，應於提出上訴後20日內向本院補提理
由書狀（均須按他造當事人之人數附繕本）上訴時應提出委任律
師或具有律師資格之人之委任狀；委任有律師資格者，另應附具
律師資格證書及釋明委任人與受任人有民事訴訟法第466條之1第
1項但書或第2項（詳附註）所定關係之釋明文書影本。
中    華    民    國    97    年    2     月    19    日
                            書記官  陳樂觀
附註：
民事訴訟法第466條之1（第1項、第2項）：
對於第二審判決上訴，上訴人應委任律師為訴訟代理人。但上訴
人或其他法定代理人具有律師資格者，不在此限。
上訴人之配偶、三親等內之血親、二親等內之姻親，或上訴人為
法人、中央或地方機關時，其所屬專任人員具有律師資格並經法
院認為適當者，亦得為第三審訴訟代理人。


司法院資訊處製作；財團法人民間司法改革基金會備份。
